臺灣臺北地方法院民事判決
111年度訴字第526號
原      告  梁錦輝
訴訟代理人  林佩儀律師
被      告  顧志強
上列當事人間請求履行契約事件，本院於民國111年2月18日言詞
辯論終結，判決如下：
    主  文
被告應給付原告港幣壹佰肆拾萬元，及自民國一一○年十二月二
十五日起至清償日止，按年息百分之五計算之利息。
訴訟費用由被告負擔。
本判決第一項得假執行。
    事實及理由
壹、程序方面：
一、按民事事件，涉及香港或澳門者，類推適用涉外民事法律適
    用法；涉外民事法律適用法未規定者，適用與民事法律關係
    最重要牽連關係地法律，香港澳門關係條例第38條定有明文
    。次按民事案件涉及外國人或構成案件事實中牽涉外國地者
    ，即為涉外民事事件，應依涉外民事法律適用法定法域之管
    轄及法律之適用（最高法院98年度台上字第1695號判決意旨
    參照）。又一國法院對涉外民事法律事件，有無一般管轄權
    即審判權，悉依該法院地法之規定為據。原告既向我國法院
    提起訴訟，則關於一般管轄權之有無，即應按法庭地法即我
    國法律定之，惟我國涉外民事法律適用法未就國際管轄權加
    以明定，應類推適用民事訴訟法之規定（最高法院97年度台
    抗字第185號裁定、96年度台上字第582號判決意旨參照）。
    再按當事人得以合意定第一審管轄法院，但以關於由一定法
    律關係而生之訴訟為限；前項合意，應以文書證之，民事訴
    訟法第24條定有明文。經查，本件原告為香港籍，具有涉外
    因素，屬涉外民事法律事件，而依兩造間所簽立還款協議書
    （下稱系爭協議書）之約定，合意以本院為第一審管轄法院
    （見本院卷第27頁），本件原告係依系爭協議書之法律關係
    對被告提起本件訴訟，則依兩造前開合意管轄之約定，堪認
    本院就本件訴訟有管轄權。
二、復按法律行為發生債之關係者，其成立要件及效力，依當事
    人意思定其應適用之法律，涉外民事法律適用法第20條第1
    項定有明文。查兩造就系爭協議書之解釋，已合意依我國法
    辦理（見本院卷第27頁），可見兩造就系爭協議書應有適用
    我國法為準據法之意思，是依香港澳門關係條例第38條前段
    類推適用涉外民事法律適用法第20條第1項規定，本件應以
    我國法為準據法。 　
貳、實體方面：
一、原告起訴主張：
　㈠兩造原為朋友，被告向原告表示可代為投資並保證每年至少
    獲利百分之15，原告遂自民國103年7月起，陸續依被告指示
    以匯款方式交付款項，其中並包含被告向原告另行借貸之款
    項，截至107年3月止，總計匯款金額已達近港幣（下同）80
    0萬元，然被告於108年間向原告表示因個人因素致投資失利
    ，已不能履行對原告之分配獲利，嗣經兩造協商及會算後，
    於108年12月12日簽署系爭協議書，約定原告不另請求原約
    定之保證獲利，被告同意於112年4月30日前分期償還積欠原
    告之債務共計738萬6,494元，其償還方式為：自109年1月起
    至同年4月止於每月7日前給付1萬5,000元、自109年5月起至
    112年4月止於每月7日前給付5萬7,378元、於109年10月31日
    給付20萬元、於109年12月31日給付20萬元、於110年4月30
    日給付137萬4,268元、於111年4月30日給付180萬元、於112
    年4月30日給付163萬3,690元，如有任兩期未能如期、如約
    履行，即視為全部到期。詎被告於簽署系爭協議書後，未依
    約定期限還款，至今僅償還1萬元，爰依系爭協議書之約定
    ，一部請求如訴之聲明所述。
　㈡綜上所述，並聲明：
　1.被告應給付原告140萬元，及自起訴狀繕本送達翌日起至清
    償日止，按年息百分之5計算之利息。
　2.訴訟費用由被告負擔。
二、被告於本院111年2月18日言詞辯論期日時，就原告上開主張
    之事實並未爭執，且就原告主張之訴訟標的及聲明為認諾之
    表示。
三、按當事人於言詞辯論時為訴訟標的之捨棄或認諾者，應本於
    其捨棄或認諾為該當事人敗訴之判決，民事訴訟法第384條
    定有明文。次按民事訴訟法第384條所謂為訴訟標的之認諾
    ，乃指被告對於原告依訴之聲明所為關於某法律關係之請求
    ，向法院為承認者而言，其承認須於言詞辯論時為之，始生
    訴訟法上認諾之效力；又被告既於言詞辯論時為訴訟標的之
    認諾，法院即應不調查原告所主張為訴訟標的之法律關係是
    否果屬存在，而以認諾為該被告敗訴之判決基礎（最高法院
    44年台上字第843號、45年台上字第31號裁判意旨參照）。
    經查，本件原告上開主張之事實，暨其依系爭協議書之約定
    請求被告給付140萬元，及自起訴狀繕本送達翌日起至清償
    日止，按年息百分之5計算之利息，業經被告於本院111年2
    月18日言詞辯論時當庭表示沒有意見，且願意認諾在案（見
    本院卷第64頁），依前揭法律規定與裁判意旨，被告既已對
    訴訟標的及聲明為認諾之表示，本件自應為被告敗訴之判決
    。
四、綜上所述，原告依系爭協議書之約定，請求被告給付140萬
    元，及自起訴狀繕本送達翌日即110年12月25日起（見本院
    卷第41頁）至清償日止，按年息百分之5計算之利息，為有
    理由，應予准許。
五、本件係本於被告認諾所為之判決，應依民事訴訟法第389條
    第1項第1款規定，依職權宣告假執行。
六、訴訟費用之負擔：民事訴訟法第78條。 　　
中　　華　　民　　國　　111 　年　　3 　　月　　 4　　日
                  民事第五庭    法　官　王唯怡
以上正本係照原本作成。
如對本判決上訴，須於判決送達後20日內向本院提出上訴狀。如
委任律師提起上訴者，應一併繳納上訴審裁判費。
中　　華　　民　　國　　111 　年　　3 　　月　　 4　　日
                                書記官  鞠云彬